【裁判字號】    90,訴,784
【裁判日期】    900712
【裁判案由】    返還借款
【裁判全文】
臺灣高雄地方法院民事判決  九十年度訴字第七八四號
    原      告  甲○○
    被      告  乙○○
右當事人間請求返還借款事件，本院判決如左：
    主      文
被告應給付原告新臺幣柒拾柒萬壹仟伍佰玖拾元，及自民國八十六年七月十七日起至
清償日止，按年利率百分五計算之利息。
訴訟費用由被告負擔。
本判決於原告以新臺幣貳拾陸萬元供擔保後，得假執行；但被告如於假執行程序實施
前以新臺幣柒拾柒萬壹仟伍佰玖拾元為原告預供擔保，得免為假執行。
    事實及理由
一、原告主張：被告因進口貨物裝載錯誤，遭海關罰鍰新臺幣（下同）六百餘萬元，
    乃於民國八十六年七月十七日，委由證人即原告之弟李英周出面代向原告借款二
    百七十萬元，約明三個月內清償完畢，並以被告之妻即訴外人陳林儼所有坐落高
    雄巿建國一路四九三號三樓之一，建號為一六○六○號建物及其基地，地號為三
    民區○○段八四二號、應有部分萬分之八四五之土地為原告設定抵押權。詎屆期
    仍未清償，經原告向本院民事執行處聲請拍賣後，僅獲償一百九十六萬元，尚餘
    七十七萬一千五百九十元迄未清償，爰依消費借貸之法律關係請求被告清償系爭
    借款等語。並聲明：（一）被告應給付原告新臺幣七十七萬一千五百九十元，及
    自民國八十六年七月十七日起至清償日止，按年利率百分五計算之利息。（二）
    願供擔保請求准予假執行。
二、被告則以：系爭借款係公司所借，而非被告。若係被告所借，請原告提出借據證
    明等語資為抗辯。並聲明：（一）駁回原告之訴及其假執行之聲請。（二）如受
    不利之判決，願供擔保請准免為假執行。
三、兩造不爭執之事實：
（一）系爭借款二百七十萬元係由證人李英周出面向原告借得。
（二）系爭借款以被告之妻即訴外人陳林儼所有之上開建物及其基地為原告設定抵押
      權，經原告聲請強制執行，清償系爭借款一百九十六萬元，餘七十七萬一千五
      百九十元尚未清償。
四、得心證之理由：
    本件兩造所爭執之處，應係在於被告是否確曾經由證人李英周向原告借得系爭借
    款？
（一）按稱消費借貸者，謂當事人一方移轉金錢或其他代替物之所有權於他方，而約
      定他方以種類、品質、數量相同之物返還之契約。次按借用人應於約定期限內
      ，返還與借用物種類、品質、數量相同之物，未定返還期限者，借用人得隨時
      返還，貸與人亦得定一個月以上之相當期限，催告返還，民法第四百七十四條
      第一項及第四百七十八條分別定有明文。
（二）原告主張之事實，固提出本院民事執行處強制執行金額計算書分配表、土地建
      築改良物抵押權設定契約書、建物登記謄本、高雄巿政府地政處三民地政事務
      所他項權利證明書各一份為證，惟被告辯稱：系爭借款係公司所借，而非被告
      ；倘原告主張係被告所借，應提出借據證明等語。經查，系爭借款為被告向原
      告所借一節，業經證人即代被告向原告借款之李英周到庭證述：當初告知原告
      係被告欲借款，並由被告提供上開建物及其基地之應有部分為原告設定抵押權
      ，伊僅係經手該筆借款等語（見本院九十年四月十二日言詞辯論筆錄），經核
      與原告所陳述之事實適相符合。
（三）次查，被告於本院八十九年度訴字第三五二三號案件中，以該案被告陳林儼之
      訴訟代理人身分自陳：系爭借款係伊與原告之弟即證人李英周及其他友人合作
      進口高梁，因誤裝花生，因而遭海關罰鍰；嗣因被告及其友人無力繳納罰鍰，
      乃商由李英周出面向原告借款，並由被告提供上揭房地為原告設定抵押權等語
      ；再參以證人李英周於該案中證述：當時渠等係合夥做生意，故罰鍰應由全部
      股東負擔；而被告亦為股東之一，其負擔之部分為二百七十萬元；因被告現金
      不足，乃向原告借款，並以其妻所有之房地為系爭借款供擔保等語。此並有原
      告提出之本院八十九年度訴字第三五二三號民事判決影本附卷可稽，足見被告
      所辯，顯不足採；系爭借款確由被告向原告所借一情，堪信屬實。從而，原告
      依消費借貸法律關係之上開規定，請求被告返還系爭借款所餘七十七萬一千五
      百九十元，及自八十六年七月十七日起至清償日止，按年利率百分之五計算之
      利息，為有理由，應予准許。
（四）本判決兩造分別陳明願供擔保，請求宣告假執行或免為假執行，經核均無不合
      ，爰分別酌定相當之擔保金額，予以准許。
五、訴訟費用負擔之依據：民事訴訟法第七十八條。
中    華    民    國    九十    年      七      月        十二          日
                                臺灣高雄地方法院民事第一庭
                                    法  官  陳  信  伍
右為正本係照原本作成。
如不服本判決，應於送達後廿日內，向本院提出上訴狀並表明上訴理由，如於本判決
宣示後送達前提起上訴者，應於判決送達後十日內補提上訴理由書（須附繕本）。
中    華    民    國    九十    年      七      月        十二          日
                                    書記官  李  梅  芬


司法院資訊處製作；財團法人民間司法改革基金會備份。
